最高法院刑事判決　　　　　　　　　　　　　　　八十六年度台上字第七四四一號
　　上　訴　人　甲○○
右上訴人因偽造文書案件，不服台灣高等法院中華民國八十六年二月二十六日第二審
更審判決（八十五年度上更(一)字第一○五七號，起訴案號：前台灣台北地方法院士林
分院檢察署八十三年度偵字第一一四五八、一一四五九號），提起上訴，本院判決如
左：
    主  文
原判決撤銷，發回台灣高等法院。
    理  由
本件原判決撤銷第一審關於上訴人甲○○部分科刑判決，改判依牽連犯關係，論處上
訴人行使公務員明知為不實之事項，而登載於職務上所掌之公文書，足以生損害於公
眾及他人罪刑，固非無見。
惟查：(一)刑法上偽造文書罪，以足生損害於公眾或他人為構成要件。原判決於主文內
宣示「上訴人行使公務員明知為不實之事項，而登載於職務上所掌之公文書，足以生
損害於公眾及他人」，但對於上訴人偽造文書行為，如何足生損害於公眾，並未於事
實欄內明白認定詳細記載，自不足為適用法律之依據。(二)有罪之判決書，對於犯罪事
實必須詳加認定，而後於理由內明其認定犯罪事實所憑之證據及其認定之理由，方
足以資論罪科刑，其所載事實理由尤必相互一致，若僅於理由內明其有犯罪之證據
，而事實欄內並未認定，則理由失其根據，其判決即難謂非違法。原判決於事實欄內
記載：「上訴人囑不知情之警員吳福財持上述不實之檢查紀錄表、社會秩序違（維）
護法案件報告單為據，行使該不實之檢查紀錄表、報告單，連同嫌疑犯黃秀蘭解送內
湖分局函請依法處理」，僅述上訴人行使二種不實之文書，並未及上訴人有行使
不實之黃秀蘭偵訊筆錄，乃其於理由二內竟謂：「上訴人一個行使行為行使三種偽造
之公文書，應只論以一個行使偽造公文書罪」，其事實記載與理由說明不相一致，顯
有違誤。(三)按偽造文書之低度行為，為行使偽造文書之高度行為所吸收，僅論以行使
偽造文書罪。原判決於主文內諭知「上訴人行使公務員明知為不實之事項，而登載於
職務上所掌之公文書，足以生損害於公眾及他人」，但未於理由內說明其依據。且原
判決並未論處上訴人連續行使偽造文書罪，竟於據上論斷欄內引用刑法第五十六條，
均有未合。以上或為上訴意旨所指摘，或為本院得依職權調查之事項，應認原判決仍
有發回更審之原因。至原判決不另諭知無罪部分，基於審判不可分原則，應一併發回
，附此明。
據上論結，應依刑事訴訟法第三百九十七條、第四百零一條，判決如主文。
中      華      民      國    八十六    年     十二     月     十八     日
                              最高法院刑事第五庭
                                  審判長法官  陳  錫  奎
                                        法官  洪  清  江
                                        法官  吳  昭  瑩
                                        法官  吳  昆  仁
                                        法官  李  伯  道
      右正本證明與原本無異
                                              書  記  官
中      華      民      國    八十六    年     十二     月    二十三    日
